臺灣臺中地方法院刑事判決　　　　　　　100年度易字第241號
公　訴　人　臺灣臺中地方法院檢察署檢察官
被　　　告　林德華
　　　　　　曾凱恩
　　　　　　曾凱倫
　　　　　　林瀚聞
　　　　　　尤俊彥
上列被告等因傷害案件，經檢察官提起公訴（99年度偵字第9702
號），本院判決如下：
    主  文
林德華、曾凱恩、曾凱倫、林瀚聞、尤俊彥共同傷害人之身體，
各處有期徒刑伍月，如易科罰金，均以新台幣壹仟元折算壹日。
    事  實
一、林德華、林瀚聞、尤俊彥與曾凱恩、曾凱倫兄弟等5 人，於
    民國98年11月26日凌晨，在臺中市○○區○○路某處飲酒，
    席間，曾凱倫、林瀚聞、尤俊彥3 人外出購物，林德華於此
    際竟遭不詳人士毆打，心生憤恨，乃騎乘車牌號碼ML3-569
    號普通重型機車搭載曾凱恩，沿臺中市○○區○○路一路騎
    車尋找仇家，而於同日凌晨3 時5 分許，行經忠勇路46之3
    號前時，林德華、曾凱恩見鄭深仁、陳昱銘、李瑋舜3 人並
    肩行走路旁，誤認係上述下手毆打林德華之人，林德華、曾
    凱恩遂基於共同傷害他人身體之犯意聯絡，由曾凱恩下車後
    持手中所拿安全帽敲打陳昱銘之頭部，鄭深仁、李瑋舜見狀
    上前拉開陳昱銘，林德華隨即下車，出拳毆打鄭深仁之頭部
    及以手掐住鄭深仁頸部，致鄭深仁無法掙脫，曾凱恩則於陳
    昱銘遭拉開後，見林德華刻正毆打鄭深仁，乃轉而毆打鄭深
    仁之頭部，在旁之李瑋舜阻擋未果，反遭林德華出拳毆打到
    頭部數次，曾凱恩復又抓住一旁之陳昱銘，而予出拳毆打。
    於上開林德華、曾凱恩毆打鄭深仁、陳昱銘、李瑋舜等人之
    衝突開始約5 分鐘後，因購物完畢返回原處喝酒之曾凱倫、
    林瀚聞、尤俊彥3 人，發現林德華、曾凱恩不見蹤影，乃由
    林瀚聞騎乘車牌號碼M56-431 號普通重型機車搭載尤俊彥，
    及曾凱倫單獨騎乘車牌號碼J56- 222號普通重型機車，沿忠
    勇路尋找林德華、曾凱恩，而在上開忠勇路46之3 號前，見
    林德華、曾凱恩與鄭深仁、陳昱銘、李瑋舜等人間之衝突情
    景，且曾凱倫亦聽聞曾凱恩喊叫「哥，我被打了」，曾凱倫
    遂下車質問是誰打人，陳昱銘見狀乃趁隙掙脫曾凱恩，逃往
    對面之便利商店，欲尋找適正前往該商店巡邏之員警報案，
    而於掙脫之際遭曾凱恩咬傷右手中指。於此同時，經在場之
    曾凱倫同夥指稱就是鄭深仁打人後，曾凱倫、林瀚聞、尤俊
    彥隨即基於與林德華、曾凱恩共同傷害他人身體之犯意聯絡
    及行為分擔，下車上前包圍鄭深仁，除由林德華繼續掐住鄭
    深仁之脖子使之無法掙脫外，曾凱恩另持安全帽敲打鄭深仁
    頭部，尤俊彥、林瀚聞則徒手毆打鄭深仁之臉部、後腦等部
    位，鄭深仁因不支倒地後，曾凱倫乃持一旁住家擺放在門外
    之花盆，朝鄭深仁之臉部砸下，鄭深仁因而昏倒過去，惟因
    林德華、曾凱恩、曾凱倫、林瀚聞、尤俊彥此時見陳昱銘帶
    同警方趕往現場，渠等隨即騎車逃逸。經上開衝突後，鄭深
    仁因此受有鼻骨骨折、顴骨、右及兩側上頜竇骨折、頭部外
    傷併腦震盪等傷害，陳昱銘因此受有右手中指開放性傷口、
    臉部擦傷之傷害，及李瑋舜因此受有頭部紅腫之傷害。嗣經
    鄭深仁、陳昱銘、李瑋舜報案處理，始查悉上情。
二、案經鄭深仁委由簡維弘律師、陳昱銘、李瑋舜訴由臺中縣市
    政府警察局第四分局報告臺灣臺中地方法院檢察署檢察官偵
    查起訴。
    理  由
甲、程序方面：
一、按除簡式審判程序、簡易程序及第376 條第1 款、第2 款所
    列之罪之案件外，第1 審應行合議審判，96年7 月4 日修正
    公布之刑事訴訟法第284 條之1 定有明文。查本案被告林德
    華、曾凱恩、曾凱倫、林瀚聞、尤俊彥涉犯之傷害案件，經
    檢察官提起公訴，其所犯為刑事訴訟法第376 條第2 款所列
    之罪，揆諸上開規定，第一審無庸行合議審判，合先敘明。
二、按醫師執行醫療業務時，不論患者是因病尋求診療，或因特
    殊目的而就醫，醫師於診療過程中，應依醫師法之規定，製
    作病歷，此一病歷之製作，均屬醫師於醫療業務過程中所須
    製作之紀錄文書，而且每一醫療行為均屬可分，因其接續之
    看診行為而構成醫療業務行為，其中縱有因訴訟目的，例如
    被毆傷而尋求醫師之治療，對醫師而言，仍屬其醫療業務行
    為之一部分，仍應依法製作病歷，則該病歷仍屬業務上所製
    作之紀錄文書，與通常之醫療行為所製作之病歷無殊，自屬
    刑事訴訟法第159 條之4 第2 款所稱從事業務之人於業務上
    所須製作之紀錄文書，而診斷證明書係依病歷所轉錄之證明
    文書，自仍屬本條項之證明文書，最高法院97年度台上字第
    666 號刑事判決可資參照。則卷附診斷證明書，既屬醫師為
    執行醫療業務行為所製作之證明文書，依刑事訴訟法第159
    條之4 第2 款之規定，應合於傳聞例外而具有證據能力。
三、又被告林德華、曾凱恩、曾凱倫就渠等所涉犯罪事實所為自
    白，經核並無刑事訴訟法第156 條第1 項出於強暴、脅迫、
    利誘、詐欺、疲勞訊問、違法羈押或其他不正方法之情事，
    且調查結果亦與卷內其他證據資料所呈現之犯罪事實相符，
    依刑事訴訟法第156 條第1 項之規定，自得作為證據。
四、次按被告以外之人（包括證人、鑑定人、告訴人、被害人及
    共同被告等）於審判外之陳述雖不符刑事訴訟法第159 條之
    1 至之4 等4 條之規定，而經當事人於審判程序同意作為證
    據，法院審酌該言詞陳述或書面陳述作成時之情況，認為適
    當者，亦得為證據；當事人、代理人或辯護人於法院調查證
    據時，知有刑事訴訟法第159 條第1 項不得為證據之情形，
    而未於言詞辯論終結前聲明異議者，視為有前項之同意，同
    法第159 條之5 定有明文。立法意旨在於傳聞證據未經當事
    人之反對詰問予以核實，原則上先予排除。惟若當事人已放
    棄反對詰問權，於審判程序中表明同意該等傳聞證據可作為
    證據；或於言詞辯論終結前未聲明異議，基於尊重當事人對
    傳聞證據之處分權，及證據資料愈豐富，愈有助於真實發見
    之理念，且強化言詞辯論主義，使訴訟程序得以順暢進行，
    上開傳聞證據亦均具有證據能力。本案被告等及公訴人於本
    院審理程序時就本院引用之下列證據，均未加爭執，且本院
    審酌證據作成之形式，均無瑕疵、與待證事實具有關聯性等
    情況，認為適當，且無不法取得之情形，應認得為證據。
乙、實體方面：
壹、有罪部分：
一、訊據被告林德華、曾凱恩、曾凱倫坦承涉有上開傷害犯行，
    被告林瀚聞、尤俊彥則矢口否認有何傷害犯行，林瀚聞辯稱
    ：當時其是戴著安全帽站在離告訴人鄭深仁約5 至10公尺的
    地方旁觀，並未下手毆打鄭深仁云云，被告尤俊彥辯稱：當
    時其站在機車旁，沒有下手毆打鄭深仁云云。經查：
（一）上揭時地犯罪事實，業經證人即告訴人鄭深仁、陳昱銘、
      李瑋舜於本院審理中具結證述綦詳，核與渠等於警詢、偵
      查中之指訴相符，並有證人陳昱銘提出之林新醫院診斷證
      明書、證人鄭深仁提出之林新醫院診斷證明書及中國醫藥
      大學附設醫院診斷證明書、監視器翻拍照片9 幀、臺中市
      警察局第四分局春社派出所受理刑事案件三聯單、車號J5
      6-222 、ML3-569 、M56-431 號普通重型機車之車籍查詢
      －基本資料詳細畫面等證據附卷可稽，且經被告林德華於
      警詢、偵查中及本院審理中、被告曾凱恩、曾凱倫於偵查
      及本院審理中，坦承涉有上開傷害犯行明確，顯見證人鄭
      深仁、陳昱銘、李瑋舜上開所證遭被告林德華、曾凱恩、
      曾凱倫、林瀚聞、尤俊彥毆打之情節，核與事實相符，均
      堪採信。
（二）被告林瀚聞、尤俊彥雖均以前詞置辯，惟渠等參與犯罪之
      過程，分經證人鄭深仁於本院審理中具結證稱：「…我不
      記得有多久，我看到有兩台機車共3 人過來我們旁邊，騎
      士有下車，我聽到有1 人問『誰打我弟弟』，有人說『就
      是他、打給他死』，接著我就看到後來的那3 名也圍過來
      毆打我，我有被打到躺在地上，我記得有1 人是拿路邊的
      瓷器花瓶舉高往我頭部砸下，我就昏過去，在我昏過去之
      前，後來來的那3 個人也有打我，有1 人是拿安全帽打我
      ，但我不清楚是哪個人，另外兩人都是用拳頭打我，一開
      始打我的林德華並未離開現場，林德華有無繼續打我我已
      經不清楚了，至於曾凱恩則是在那3 人到場前與林德華毆
      打我的頭部，因為我的診斷證明書受傷的部位都是在頭部
      ，我有9 處骨折。」、「（後面3 人到場打你時，他們有
      無出手毆打陳昱銘、李瑋舜？）印象中沒有，他們都在打
      我。」、「（被告林瀚聞問：你如何確認我有打你？）因
      為那時我意識還清楚，我知道後來來了3 個人，而那3 個
      人都有往我這邊毆打，1 人用安全帽打我，另兩人用拳頭
      打我，我不清楚林瀚聞用什麼方式打我，那3 人就已經衝
      到我身邊打我，根本就不是跟我保持距離。」、「（被告
      林瀚聞問：我們3 人誰走在前，誰走在後？）我看到後面
      3 人是分騎兩輛機車，其中1 輛機車上有兩人，另1 輛機
      車上有1 人，我不清楚他們過來時誰前誰後，我只能確定
      他們3 人都有打我。」、「（被告尤俊彥問：有什麼證據
      說我有打你？）我就是有看到後來來的那3 個人都有打我
      ，尤俊彥是那3 人中的其中1 人，現場除了林德華、曾凱
      恩打我之外，後來就是來了林瀚聞、尤俊彥、曾凱倫3 人
      打我，我身邊只有我的朋友李瑋舜朋友在場，當時後面3
      人到場時我已經沒注意陳昱銘還在不在，除此之外都沒有
      別人在場。」等語，證人具結證稱：「（所以鄭深仁被後
      來的那3 人毆打的過程你沒看到？）我只是在前往便利商
      店求助的途中有回頭看現場的過程，我只是看到全部的人
      圍著1 個人毆打，但看不清楚他們怎麼毆打。」、「（現
      場除了被告5 人之外，還有其他圍觀民眾？）除了被告5
      人之外，就只有我、李瑋舜、鄭深仁在場，沒有其他人在
      場。」、「（被告停機車的地方與毆打你們的地方距離多
      遠？）第1 批的人機車就停在我前方，相隔約一、兩步的
      距離，第2 批的人機車約離我約5 步的距離，距離鄭深仁
      約3 步的距離。」等語，及證人李瑋舜具結證稱：「…這
      時另有兩輛機車過來，是我們被打後多久過來的我不清楚
      ，那兩輛機車共有3 人，那3 人一過來就下車，我很清楚
      在庭的第3 位被告曾凱倫沒有戴安全帽，他一下車就朝鄭
      深仁方向過去，另兩位就是在庭的被告林瀚聞、尤俊彥，
      他們都有戴安全帽，我看到他們兩人也都有過去打鄭深仁
      ，這時我在旁邊一直求他們不要再打了，他們沒有停手，
      陳昱銘在那後來的3 人下車後就立刻跑開要去便利商店求
      助，後來警察有到場，被告5 人好像看到警察過來才跑掉
      ，因為當時也有1 輛警車也開過來。」、「（你有無看到
      鄭深仁被人用瓷器花瓶砸昏的過程？）我有看到，不過那
      個物品是花盆，是在庭的第3 位被告曾凱倫砸的，當時鄭
      深仁被砸時他人已經躺在地上了。」、「（現場除了你、
      鄭深仁、陳昱銘，及被告5 人之外，還有其他人在場嗎？
      ）沒有。」、「（後面3 人到場時，林瀚聞是不是站在距
      離鄭深仁約5 到10公尺的地方看？）不是，鄭深仁被打時
      ，位置有靠近路旁車子停放邊，林瀚聞有過去打鄭深仁，
      他是出拳毆打鄭深仁，他毆打鄭深仁身體何部位我沒看到
      。」、「（後面3 人到場時，尤俊彥是不是站在機車旁而
      已？）不是，他有過去毆打鄭深仁，也是用拳頭打。」、
      「（後面3 人到場你有無再被打？）沒有，我是一直在旁
      邊叫他們停手。」、「（鄭深仁被毆打時能否逃脫？）沒
      有辦法，鄭深仁被毆打時，已經被推到一戶民宅的門前及
      門外停放的車輛之間的位置，被告5 人圍著他，他無法逃
      開。」、「（鄭深仁被花盆砸昏以後，被告5 人還有人再
      毆打他嗎？）因為鄭深仁被砸昏時有大叫一聲，而且警察
      此時也過來，被告5 人就立刻離開沒有再繼續毆打鄭深仁
      。」、「（被告林瀚聞問：你怎麼看到我打鄭深仁？）車
      子雖然有擋到，但我還是有看到，因為後面那3 人下車打
      鄭深仁時，鄭深仁是在路旁，但是在被打的過程才推進民
      宅前面與門外車輛中間的位置，那5 人都有過去鄭深仁旁
      邊。」等語明確，互核並無二致。本院審酌被告林瀚聞、
      尤俊彥於本院審理中自承與證人鄭深仁、陳昱銘、李瑋舜
      均不認識，而被告林瀚聞與林德華間則為堂兄弟關係，當
      日衝突又係因被告林德華尋仇後，誤認證人鄭深仁、陳昱
      銘、李瑋舜即為下手毆打其之人，而由被告林德華、曾凱
      恩先行下手毆打上開證人3 人，嗣5 分鐘後因被告曾凱倫
      、林瀚聞、尤俊彥分騎2 輛機車沿路尋找林德華、曾凱恩
      之行蹤，渠等始騎車接近上開衝突現場，與渠等同行之被
      告曾凱倫經大喊「誰打我哥哥」等語後，隨即加入衝突現
      場毆打證人鄭深仁，參以被告林瀚聞、尤俊彥與被告林德
      華、曾凱恩、曾凱倫均為居住在臺東縣之原住民同鄉，於
      案發之前一同飲酒，則渠等於見到同夥友人與他人發生衝
      突後，出手鼎力相助並協力攻擊對方，非無可能，被告林
      瀚聞、尤俊彥豈有可能於見友人林德華、曾凱恩、曾凱倫
      聯手毆打鄭深仁之際，在長達5 分鐘之時間裡，僅是戴著
      安全帽站立一旁觀看之理，由是足認證人鄭深仁、李瑋舜
      證稱：被告林瀚聞、尤俊彥均有下手毆打鄭深仁等情，非
      屬無稽，堪值採信。至被告林瀚聞、尤俊彥上開所辯，要
      屬事後卸責之詞，不足採信。
（三）綜上所述，被告林德華、曾凱恩、曾凱倫、林瀚聞、尤俊
      彥5 人確有於上開時地，基於共同犯意聯絡及行為分擔，
      先後出手毆打證人鄭深仁、陳昱銘、李瑋舜，致證人鄭深
      仁、陳昱銘、李瑋舜分別受有上揭傷害之行為無訛。是本
      案事證明確，被告5 人之犯行均堪認定認定，均應依法論
      科。
二、核被告林德華、曾凱恩、曾凱倫、林瀚聞、尤俊彥所為，均
    係犯刑法第277 條第1 項之傷害罪。被告5 人間就上開傷害
    犯行具有犯意聯絡及行為分擔，應依刑法第28條規定，論以
    共同正犯。被告林德華、曾凱恩以一行為同時侵害告訴人鄭
    深仁、陳昱銘、李瑋舜3 人之身體法益，為一行為觸犯數罪
    名之想像競合犯，應依刑法第55條規定從一重論以同法第27
    7 條第1 項之傷害罪。爰審酌被告5 人犯罪之動機及目的僅
    是因為被告林德華於飲酒席間遭不詳人士毆打後，即夥同被
    告曾凱恩騎乘機車沿路尋仇，適遇告訴人鄭深仁、陳昱銘、
    李瑋舜並肩行走路旁，即誤認告訴人3 人為對其下手之人，
    竟不分青紅皂白而共同下手毆打告訴人3 人，其後被告曾凱
    倫、林瀚聞、尤俊彥到場時，亦昧於同夥、同鄉情誼，不思
    攔阻被告林德華、曾凱恩之犯罪，反不由分說共同參與毆打
    鄭深仁之行為，渠等所為對於告訴人3 人造成身體法益受有
    損害，告訴人鄭深仁所受傷害程度非輕，告訴人陳昱銘、李
    瑋舜所受傷害程度較輕，其中又以被告林德華、曾凱恩之涉
    案情節較重，及斟酌被告林德華、曾凱恩、曾凱倫、林瀚聞
    、尤俊彥等人之品行、素行、智識程度、迄本案辯論終結前
    均未能與告訴人3 人達成和解損害賠償，及依被告林德華、
    曾凱恩、曾凱倫犯罪後坦然知錯之態度，及被告林瀚聞、尤
    俊彥犯罪後之態度等一切情狀，爰均量處如主文所示之刑，
    並均諭知易科罰金之折算標準，以資懲儆。
三、另本案被告行為後，刑法第41條第1 、3 、8 項已於98年12
    月15日修正其文字、第7 項刪除「裁判」2 字，同時增訂同
    條文第9 、10項之規定後，經總統於98年12月30日公布，並
    於99年1 月1 日施行。而按行為後法律有變更者，適用行為
    時之法律，但行為後之法律有利於行為人者，適用最有利於
    行為人之法律，刑法第2 條第1 項定有明文，係採從舊從輕
    之原則。而所謂法律有變更，係指足以影響行為之可罰性範
    圍及其法律效果之法律修正而言，易科罰金、易服勞役之折
    算標準及其期限涉及裁量權之行使，屬於科刑規範事項，其
    折算標準於裁判時並應於主文內諭知，與一般純屬執行之程
    序有別，是如新舊法對易科罰金、易服勞役之折算標準及期
    限各有不同時，應依前揭規定，比較適用最有利於行為人之
    法律，有最高法院96年度臺非字第58號、第234 號判決可資
    參照，惟本件並無修正後刑法第41條第9 、10款之情形，至
    上開修正後刑法第41條第1 、3 、8 項則屬文字之修正刪改
    ，均不生新舊法比較之問題，故本件無刑法第2 條法律變更
    規定之適用。又依刑事訴訟法第479 條第2 項規定，可知該
    易服社會勞動乃係屬執行檢察官之權限，是本件自無須再於
    主文中另諭知易服社會勞動之折算標準，附此敘明。
據上論斷，應依刑事訴訟法第284 條之1 、第299 條第1 項前段
，刑法第28條、第277 條第1 項、第55條、第41條第1 項前段，
刑法施行法第1 條之1 第1 項前段、第2 項，判決如主文。
本案經檢察官劉文賓到庭執行職務。
中    華    民    國   100    年    1     月    31    日
                  刑事第十八庭    法  官  胡芷瑜
以上正本證明與原本無異。
如不服本判決，應於收受送達後10日內向本院提出上訴書狀，並
應敘述具體理由；其未敘述上訴理由者，應於上訴期間屆滿後20
日內向本院補提理由書（均須按他造當事人之人數附繕本）「切
勿逕送上級法院」。
                                  書記官  沈慧玲
中    華    民    國   100    年    1     月    31    日
附錄本案論罪科刑法條
中華民國刑法第277條第1項
傷害人之身體或健康者，處 3 年以下有期徒刑、拘役或 1 千元
以下罰金。